【裁判字號】    98,交易,799
【裁判日期】    990428
【裁判案由】    過失致死等
【裁判全文】
臺灣臺中地方法院刑事判決             98年度交易字第799號
公  訴  人  臺灣臺中地方法院檢察署檢察官
被      告  丙○○
上列被告因過失致死等案件，經檢察官提起公訴（98年度偵字第
26902號），本院判決如下：
    主    文
丙○○服用酒類，不能安全駕駛動力交通工具而駕駛，處有期徒
刑參月；又因過失致人於死，處有期徒刑柒月；應執行有期徒刑
玖月。
    犯罪事實
一、丙○○於民國97年10月20日因飲酒駕車，經交通部公路總局
    臺中區監理所豐原監理站裁處吊扣重型機車駕駛執照，期間
    至98年10月19日。詎其仍不知警惕，於民國98年10月3日上
    午3時至上午6時止，在臺中市北屯區○○○路○段430號飲用
    酒類，已達不能安全駕駛動力交通工具之程度，竟仍於同日
    上午6時許，騎乘車牌號碼PN9-130號普通重型機車，沿臺中
    市○○路○段由南往北方向行駛。嗣於同日上午6時10分許，
    途經該路段靠近環中路之交岔路口時，其應注意車輛行駛時
    ，駕駛人應注意車前狀況，隨時採取必要之安全措施，而依
    當時天候晴、日間自然光線、路面柏油、乾燥、無缺陷、無
    障礙物、視距良好，並無不能注意之情事，竟疏於注意，不
    慎追撞前方同方向劉張玉盞騎乘之腳踏車，致劉張玉盞人車
    倒地，經送醫後因心肺功能衰竭而不治死亡。丙○○亦因顱
    內出血而送往中國醫藥大學附設醫院救治，經醫院抽血檢測
    發現其血液中酒精濃度達301.7MG/DL(換算呼氣中酒精濃度
    為1.5MG/L)，顯已不能安全駕駛。
二、案經劉張玉盞之子甲○○訴由臺中市警察局第五分局報請臺
    灣臺中地方法院檢察署檢察官偵查起訴。
    理    由
壹、證據能力部分：
一、按被告以外之人於審判外之言詞或書面陳述，除法律有規定
    者外，不得作為證據；又被告以外之人於審判外之陳述，雖
    不符合刑事訴訟法第159條之1至第159條之4之規定，但經當
    事人於審判程序同意作為證據，法院審酌該言詞陳述或書面
    陳述作成時之情況，認為適當者，亦得為證據。當事人、代
    理人或辯護人於法院調查證據時，知有同法第159條第1項不
    得為證據之情形，而未於言詞辯論終結前聲明異議者，視為
    有前項之同意，刑事訴訟法第159條第1項及第159條之5分別
    定有明文。本判決下列所引用之各該被告以外之人於審判外
    之陳述，雖屬傳聞證據，惟當事人於本院審判期日中，均同
    意作為作為證據，本院審酌上開證據資料製作時之情況，尚
    無違法不當及證明力明顯過低之瑕疵，亦認為以之作為證據
    應屬適當。揆諸前開規定，認各該證據資料均有證據能力。
二、復按卷附之照片，純係機械作用而不涉及人為之意志判斷，
    與傳聞法則所欲防止證人記憶、認知、誠信之誤差明顯有別
    ，並非屬人類意思表達之言詞或書面陳述（最高法院97年度
    台上字第3854號刑事判決參照）；並不符刑事訴訟法第159
    條第1項之要件。該項證據既無違法取得之情形，且經本院
    依刑事訴訟法第164條第1項、第165條第1項之規定踐行調查
    證據程序，自應具有證據能力。
貳、實體部分
一、認定犯罪事實所根據的證據及理由：
  (一)被告於警詢、偵訊及本院審理時對犯罪事實之自白。
  (二)證人即被害人之子甲○○於警詢之證述。
  (三)交通事故調查表(一)、(二)、道路交通事故現場圖、現場照片20
    幀、相驗屍體證明書、相驗筆錄、驗斷書、相驗照片4幀及
    中國醫藥大學附設醫院出具之被害人診斷證明書，足以證明
    被害人劉張玉盞死亡之事實。
  (四)中國醫藥大學附設醫院檢驗檢查報告，足以證明被告酒後駕
    車之事實。
  (五)交通部公路總局臺中區監理所豐原監理站99年1月13日函文
    及所附裁決書、被告機車駕照基本資料，足以證明被告於案
    發時其機車駕照尚在吊扣中。
  (六)綜上所述，被告之自白，核與事實相符，應堪採信。本案事
    證已臻明確，被告犯行應堪認定。
二、論罪科刑的理由：
  (一)核被告所為，係犯刑法第185條之3服用酒類不能安全駕駛動
    力交通工具而駕駛罪及刑法第276條第1項過失致人於死罪。
    被告所犯上開二罪，犯意各別，罪名不同，應分論併罰。
  (二)按汽車駕駛人，無駕駛執照駕車、酒醉駕車，因而致人死亡
    ，依法應負刑事責任者，加重其刑至二分之一。道路交通管
    理處罰條例第86條第1項復有明定；又按「汽車駕駛執照為
    駕駛汽車之許可憑證；駕駛執照吊扣期間駕車者，應處汽車
    駕駛人罰鍰並當場禁止其駕駛及扣留其車輛牌照，此觀道路
    交通安全規則第五十條第一項前段及道路交通管理處罰條例
    第二十一條第一項第七款規定自明，足認吊扣駕駛執照期間
    絕對禁止該駕駛人駕車，上訴人於駕駛執照遭吊扣期間駕駛
    汽車，違規裝載貨物，又於行駛中臨時發生故障停於路邊時
    ，疏於注意，未於車後設置故障標誌，致生本件車禍使被害
    人二人死亡，原審認上訴人所犯業務過失致人於死罪，係無
    駕駛執照駕車因而致人死亡，因而依道路交通管理處罰條例
    第八十六條第一項加重其刑，自無不合。」，最高法院91年
    度台上字第5274號判決可資參照。本件被告係於普通重型機
    車駕駛執照被吊扣期間，且於酒後駕車而致人死亡，已詳如
    前述，自應就所犯過失致人於死罪部分，依法加重其刑。
  (三)爰審酌被告於駕駛執照吊扣期間，再度酒後駕車，且其後經
    醫院抽血檢測發現其血液中酒精濃度竟達301.7MG/DL(換算
    呼氣中酒精濃度為1.5MG/L)，惡性非輕，犯罪之動機、目的
    均屬單純，惟因過失致生被害人劉張玉盞死亡之結果嚴重，
    迄至本院裁判時猶未與被害人家屬達成和解，再考其智識、
    生活情狀，暨犯後始終坦認犯行，態度良好等一切情狀，分
    別量處如主文所示之刑，並定其應執行之刑，以資懲儆。
三、應適用之法條：
  (一)刑事訴訟法第299條第1項前段。
  (二)道路交通管理處罰條例第86條第1項。
  (三)刑法第185條之3、第276條第1項、第51條第5款。
  (四)刑法施行法第1條之1第1項、第2項前段。
本案經檢察官乙○○到庭執行職務。
中    華    民    國    99    年    4     月    28    日
                  刑事第十六庭  法  官  黃建都
以上正本證明與原本無異。
如不服本判決應於收受判決後10日內向本院提出上訴書狀，並應
敘述具體理由；其未敘述上訴理由者，應於上訴期間屆滿後20日
內向本院補提理由書（均須按他造當事人之人數附繕本）「切勿
逕送上級法院」。
                                書記官  賴玉真
中    華    民    國    99    年    4     月    28    日
附錄論罪科刑法條：
刑法第185條之3：
服用毒品、麻醉藥品、酒類或其他相類之物，不能安全駕駛動力
交通工具而駕駛者，處一年以下有期徒刑、拘役或三萬元以下罰
金。
刑法第276條第1項：
因過失致人於死者，處二年以下有期徒刑、拘役或二千元以下罰
金。

司法院資訊處製作；財團法人民間司法改革基金會備份。
